【裁判字號】    98,消債抗,52
【裁判日期】    980213
【裁判案由】    更生事件
【裁判全文】
臺灣臺北地方法院民事裁定            98年度消債抗字第52號
抗  告  人
即債務人    甲○○
代  理  人  黃俊六律師
上列抗告人因消費者債務清理事件聲請更生，對於中華民國98年
1 月7 日本院97年度消債更字第806 號裁定提起抗告，本院裁定
如下：
    主  文
抗告駁回。
抗告程序費用新臺幣壹仟元由抗告人負擔。
    理  由
一、抗告意旨略以：抗告人即債務人主張其雖曾於民國95年7 月
    13日與最大無擔保債權銀行元大商業銀行（原復華商業銀行
    股份有限公司）協商成立，並獲得自95年8月起，分120期，
    每月償還新台幣（下同）25,253元，利率6％之協商條件，
    因抗告人每月薪資所得38,625元，惟自95年12月1 日起，每
    月薪資由法院扣款18,726元或19,986元或27,346元（年終獎
    金）或36,461元（年終獎金）... 等，加上扣除聲請人每月
    租金18,000元、扶養父母費用每月6,000元、每月膳食費4,5
    00元、居家支付水、電、瓦斯、電話費共2,500 元後，實無
    法負擔與元大商業銀行協商按月還款之金額，而原審卻以抗
    告人之月收入尚大於債務金額，仍可維持基本生活，並無不
    能清償之虞為由駁回抗告人更生之聲請，顯非妥適，爰提起
    本件抗告，請求廢棄原裁定。
二、按債務人對於金融機構因消費借貸、自用住宅借款、信用卡
    或現金卡契約而負債務，在聲請更生或清算前，應提出債權
    人清冊，以書面向最大債權金融機構請求協商債務清償方案
    並表明共同協商之意旨，消費者債務清理條例第151 條第1
    項定有明文。次按，債務人與金融機構協商成立者，不得聲
    請更生或清算，但因不可歸責於己之事由，致履行顯有重大
    困難者，不在此限；本條例施行前，債務人依金融主管機關
    協調成立之中華民國銀行公會會員辦理消費金融案件無擔保
    債務協商機制與金融機構成立之協商，準用前項之規定，同
    條例第151 條第5 項、第6 項分別定有明文。
三、經查：
（一）抗告人於本條例施行前之95年7 月13日業就其積欠各金融
      機構之無擔保債務，利用金融主管機關協調成立之中華民
      國銀行公會會員辦理消費金融案件無擔保債務協商機制，
      與各債權銀行成立協商，約定自95年8 月起，按年息6％，
      分120 期，每月25,253元依各債權銀行債權金額比例清償
      債務，有協議書乙份在卷可稽（附於原審卷第23頁），堪
      以認定。
（二）抗告人主張其毀諾係因自95年12月1 日起，每月薪資由法
      院扣款18,726元或19,986元，年終獎金亦被法院扣款27,
      346 元或36,461元，加上聲請人每月租金18,000元、扶養
      父母費用每月6,000 元、每月膳食費4,500 元、居家支付
      水、電、瓦斯、電話費共2,500 元後，實無法負擔與元大
      商業銀行協商之每月還款25,253元云云。然查，抗告人最
      大無擔保債權銀行元大商業銀行曾函覆原審有關抗告人自
      還款協商成立後均未履行任何一期還款約定乙情，有陳報
      狀1 件在卷可參（附於原審卷第53至58頁），抗告人每月
      薪資遭部分債權銀行向法院聲請強制執行扣押薪資，實係
      抗告人毀諾所致，如抗告人依協商條件履行債務，便不致
      發生此事由，故屬可歸責於抗告人自身之事由。此外，抗
      告人之現居地址之承租名義人係其胞兄林昆平，而抗告人
      之姐（林晉妤）、弟（林昆玄）、妹（林雅嬋）亦共同設
      籍於此，有房屋租賃契約書及戶籍謄本各1 件在卷足憑（
      附於原審卷第7 、8 、42至46頁），抗告人之手足皆以成
      年，理應共同分擔住居之相關房屋租金、水、電、瓦斯、
      電話費之支出。再者，抗告人之父母之扶養義務人共計5
      人，自應共同分擔扶養義務，抗告人並未說明其每月扶養
      費支出何以需6,000元，亦未提出相關證明文件，以實其
      說，故抗告人是否實際支出此項費用，亦有可疑。如以抗
      告人平均月收入38,685元（95年薪資所得464,217元÷12
      ≒38,685元）、40,848元計算（96年薪資所得490,175元
      ÷12≒40,848元），扣除與銀行協商還款金額25,253元後
      ，尚可維持基本生活，而無消費者債務清理條例第151 條
      第5 項所稱有因不可歸責於己之事由，致履行顯有重大困
      難之情事，故抗告人所稱其有不可歸責於己之事由而不能
      繼續履行原協商條件一節，尚無可採，其聲請自不符消費
      者債務清理條例第151 條第5 項、第6 項之規定。
四、綜上，抗告人依消費者債務清理條例向本院聲請更生，與該
    條例第151 條第5 項但書所規定「因不可歸責於己之事由，
    致履行顯有重大困難者」之要件不相符，自應駁回抗告人更
    生之聲請。從而，原審裁定駁回抗告人更生之聲請，核無違
    誤，抗告意旨猶執前詞，指摘原裁定不當，求予廢棄另為裁
    定，為無理由，應予駁回。
五、據上論結，本件抗告為無理由，依消費者債務清理條例第15
    條，民事訴訟法第495 條之1 第1 項、第449 條第1 項、第
    95條、第78條，裁定如主文。
中    華    民    國     98    年    2    月    13    日
                  民事第五庭  審判長法  官  薛中興
                                    法  官  吳佳薇
                                    法  官  陳靜茹
以上正本係照原本作成。
本裁定不得再抗告。
中    華    民    國     98    年    2    月    13    日
                                    書記官  鄭雅雲


司法院資訊處製作；財團法人民間司法改革基金會備份。
